【裁判字號】    99,抗,272
【裁判日期】    990317
【裁判案由】    不服延長羈押
【裁判全文】
臺灣高等法院刑事裁定                   99年度抗字第272號
抗  告  人
即  被  告    甲○○
選任辯護人    蕭仁杰律師
上列抗告人因殺人未遂等案件，不服臺灣板橋地方法院中華民國
99年2月23日延長羈押之第一審裁定（98年度訴字第2731號），
提起抗告，本院裁定如下：
    主  文
抗告駁回。
    理  由
一、原裁定意旨略以：被告甲○○因殺人未遂等案件，前經原審
    訊問後，認其所犯為刑法第271條第2項、第1項之殺人未遂
    罪，犯罪嫌疑重大，所犯為最輕本刑5年以上有期徒刑之罪
    ，並有羈押之必要，依刑事訴訟法第101條第1項第3款規定
    ，於民國（下同）98年8月4日執行羈押、98年10月21日、98
    年12月29日裁定延長羈押在案。茲原審以被告羈押期間，即
    將屆滿，審酌本件僅甫進行審理程序，證人及相關證據均尚
    未經傳訊、調查完畢，且其係持非制式手槍犯案，對社會治
    安所造成之危害甚大等情，上述重罪羈押原因及必要性仍屬
    存在，被告應自99年3月4日起，延長羈押2月。
二、抗告意旨略以：單以犯重罪作為羈押之要件，可能背離羈押
    作為保全程序的性質，其對刑事被告武器平等與充分防禦權
    行使上之限制，即可能違背比例原則，亦可能違背無罪推定
    原則，且原審就審理程序已然調查完備，本件並非甫進行審
    理程序，亦非屬證人及相關證據均尚未經傳訊、調查完畢，
    又本件被告所犯對社會治安所造成之危害，亦非認定羈押是
    否具有必要性之審酌依據，再者，被告並無逃亡之動機與必
    要，亦無殺人之意圖，犯罪嫌疑自非屬重大，此外，原審並
    未提出積極事證用以證明本件被告有羈押之原因與必要，爰
    請求依法撤銷原審裁定或以具保、責付或限制住居代替羈押
    云云。
三、按被告經法官訊問後，認為犯罪嫌疑重大，而逃亡或有事實
    足認為有逃亡之虞者，或所犯為死刑、無期徒刑或最輕本刑
    為5年以上有期徒刑之罪者，非予羈押，顯難進行審判，得
    羈押之，刑事訴訟法第101條第1項第1款、第3款定有明文。
    而此所謂之羈押，乃拘禁被告之強制處分，其目的係在於保
    全證據、確保刑事訴訟程序之進行及刑罰權之執行。是被告
    經法官訊問後，究竟有無刑事訴訟法第101條第1項各款之情
    形，均屬事實問題，法院應按訴訟之程度，卷證資料及其他
    一切情事斟酌之。次按刑事訴訟法第101條第1項第3款規定
    之羈押，係因被告所犯為死刑、無期徒刑或最輕本刑為5年
    以上有期徒刑之罪者，其可預期判決之刑度既重，該被告為
    規避刑罰之執行而妨礙追訴、審判程序進行之可能性增加，
    國家刑罰權有難以實現之危險，該規定旨在確保訴訟程序順
    利進行，使國家刑罰權得以實現，以維持重大之社會秩序及
    增進重大之公共利益，其目的洵屬正當。又基於憲法保障人
    民身體自由之意旨，被告犯上開條款之罪嫌疑重大者，仍應
    有相當理由認為其有逃亡、湮滅、偽造、變造證據或勾串共
    犯或證人等之虞，法院斟酌命該被告具保、責付或限制住居
    等侵害較小之手段，均不足以確保追訴、審判或執行程序之
    順利進行，始符合該條款規定，非予羈押，顯難進行追訴、
    審判或執行之要件，此際羈押乃為維持刑事司法權有效行使
    之最後必要手段，於此範圍內，尚未逾越憲法第23條規定之
    比例原則，符合司法院釋字第392號、第653號、第654號解
    釋意旨，與憲法第8條保障人民身體自由及第16條保障人民
    訴訟權之意旨，尚無違背（司法院大法官會議釋字第665號
    解釋同此意旨）。再按，羈押之目的，主要在於使追訴、審
    判得以順利進行，被告有無羈押之必要，法院自得就具體個
    案情節予以斟酌決定，如就客觀情事觀察，法院羈押裁定之
    目的與手段間衡量，並無明顯違反比例原則情形，即無違法
    或不當可言；再羈押被告之審酌，並非在行被告係有罪、無
    罪之調查，而係以被告所犯罪嫌是否重大，有無羈押原因及
    必要性，資為是否羈押之依據，因之羈押所稱之犯罪嫌疑重
    大，自與有罪判決須達毫無懷疑之有罪確信之心證有所不同
    。
四、經查：本件抗告人即被告甲○○因涉犯殺人未遂等案件，業
    經檢察官向原法院提起公訴，經該院法官訊問後，認聲請人
    所涉犯係刑法第271條第2項、第1項等罪名，犯罪嫌疑重大
    ，且所犯之之罪為最輕本刑為5年以上有期徒刑之罪，符合
    刑事訴訟法第101條第1項第3款之法定羈押原因，非予羈押
    ，顯難確保審判之進行，而裁定予以延長羈押。又被告於98
    年5月9日在臺北縣板橋市○○路○段103號丹堤咖啡店前為債
    務協商時，持槍朝被害人殷志良、綽號「小陳」成年男子之
    座位方向射擊，其中1顆擊中被害人殷志良，致被害人殷志
    良腹部重彈，受有後腹腔出血、肝臟穿刺傷併術後、大腸穿
    刺傷併術後、敗血性休克、上消化道出血、腹部皮膚缺損併
    清瘡補皮術後、呼吸衰竭等傷勢等情，此有國立臺灣大學醫
    學院附設醫院診斷證明書1紙、殷志良之父殷炳昆於警詢、
    偵訊時之供述可證，並有監視錄影照片、扣案之槍枝及子彈
    等在卷可稽，堪認被告涉犯殺人未遂罪嫌重大，而有刑事訴
    訟法第101條第1項第3款之羈押事由。而被告甲○○於98年5
    月9日晚間7時許持槍射殺被害人殷志良後，未主動到案說明
    ，隨即逃逸無蹤，直至98年6月8日晚間11時30分許，於雲林
    縣麥寮鄉○○路277號前為警捕獲，足認被告有逃亡之事實
    ，而有刑事訴訟法第101條第1項第1款之羈押事由。且查該
    案仍由原審審理中，為確保日後審判進行及刑之執行，自仍
    有羈押之必要，核與比例原則並無違悖。考諸司法院大法官
    會議釋字第665號，之所以為對刑事訴訟法第101條第1項第3
    款，作出異於條文文義及傳統實務見解之限制解釋，認犯重
    罪不得作為羈押被告之唯一理由，無非要箝制並防止行政機
    關濫權羈押被告；然如經法院審查結果，亦認被告犯有重罪
    ，為保全審判程序及日後之執行，而有羈押之必要者，即得
    羈押被告；良以遭判處重刑者常伴有逃亡、滅證之高度可能
    ，此係趨吉避凶、脫免刑責、不甘受罰之基本人性，自有相
    當理由認為其有逃亡、滅證之可能），再佐以抗告人即被告
    否認有何殺人之犯行，其逃匿以規避審判程序進行及刑罰執
    行之可能性甚高；若僅命被告具保、責付或限制住居等侵害
    較小之手段，均不足以確保審判或執行程序之順利進行，而
    本案尚未確定，仍有繼續羈押被告之必要。再審酌被告持槍
    前往公眾場所濫射，危害社會治安甚鉅，權衡國家刑事司法
    權之有效行使、社會秩序及公共利益、被告人身自由之私益
    及防禦權受限制之程度，認對被告維持羈押處分尚屬適當、
    必要，合乎比例原則，猶無法以具保替代羈押。復以本件相
    關證據尚未全部調查完畢，為順遂訴訟程序之進行、確保證
    據之存在及真實、及確保刑罰之執行，原審裁定延長羈押羈
    押被告，尚屬有據。再者，有無羈押之必要性，得否具保、
    責付、限制住居而停止羈押，亦屬事實審法院得自由裁量、
    判斷之職權，本件確有繼續羈押之原因及必要等情，已如前
    述，原法院審酌全案卷證及聲請人即被告上揭聲請理由各情
    ，認前開羈押原因尚未消滅，並斟酌命聲請人即被告具保、
    責付或限制住居等侵害較小之手段，均不足以確保審判或執
    行程序之順利進行等情，自無從准予聲請人即被告以具保及
    限制住居等方式替代之，此與司法院大法官會議釋字第665
    號解釋之意旨亦無相違。綜上，原法院審酌全案卷證及被告
    上揭理由各情，認前開羈押原因尚未消滅，裁定延長羈押被
    告，經核並無違誤。從而本件抗告，並無理由，應予駁回。
據上論斷，應依刑事訴訟法第412條，裁定如主文。
中    華    民    國    99    年    3    月    17    日
                  刑事第五庭審判長法  官  高明哲
                                  法  官  林洲富
                                  法  官  高玉舜
以上正本證明與原本無異。
不得再抗告。
                                  書記官  許雅淩
中    華    民    國    99    年    3     月    17    日

司法院資訊處製作；財團法人民間司法改革基金會備份。
